【裁判字號】    97,台非,311
【裁判日期】    970710
【裁判案由】    詐欺
【裁判全文】
最高法院刑事判決              九十七年度台非字第三一一號
上  訴  人  最高法院檢察署檢察總長
被      告  甲○○
上列上訴人因被告詐欺案件，對於台灣台中地方法院中華民國九
十六年八月三十一日第一審確定刑事簡易判決（九十六年度簡字
第八二０號，檢察官起訴案號：台灣台中地方法院檢察署九十六
年度偵字第二六九五號，嗣由台灣台中地方法院裁定，以簡易判
決處刑），認為違法，提起非常上訴，本院判決如下：
    主  文
原判決撤銷。
本件免訴。
    理  由
非常上訴理由稱：「一、按判決不適用法則或適用法則不當者為
違背法令，刑事訴訟法第三百七十八條定有明文。又已經提起公
訴或自訴之案件，曾經判決確定者應諭知免訴之判決，刑事訴訟
法第三百零二條第一款定有明文。查被告甲○○明知國內社會上
層出不窮之詐騙集團或不法份子為掩飾其不法行徑，避免執法人
員之追究及處罰，經常利用他人之存款帳戶掩人耳目，因此，在
客觀上可以預見一般取得他人帳戶使用之行徑，常與財產犯罪所
需有密切關連，且此種不法行為屢經媒體大肆宣導，竟仍基於幫
助詐欺之不確定故意，於民國九十五年七月底某日間，將其所有
之中華郵政股份有限公司（下稱中華郵政公司）潭子郵局帳號0
0000000000000號帳戶之存摺、提款卡、密碼等，
以十五天為一期，每期以新台幣（下同）二千元之代價，在高雄
縣旗山鎮麥當勞前，交付予（與）詐欺集團具有共同犯意聯絡之
姓名、年籍不詳成年男子，供作詐欺被害人匯入款項之用。嗣該
詐欺集團成員基於意圖為自己不法所有之犯意聯絡，以報紙刊登
國泰世華銀行代辦貸款事宜，需先匯款保證金為由，致使呂明郎
陷於錯誤，依對方指示於九十五年八月四日中午十二時九分許、
下午一時三十七分許，分別匯款三千九百元、九千五百元至被告
甲○○上開潭子郵局帳戶內，嗣後未取得貸款，始知受騙而報警
查獲上情，業經台灣高雄地方法院於九十六年五月三十一日以九
十六年度簡字第二九四五號判決被告甲○○有期徒刑二月，並於
同年七月二日確定在案，此有該案聲請簡易判決處刑書、判決書
及該署刑案資料查註紀錄表附卷可稽。然本案（台灣台中地方法
院九十六年度簡字第八二０號）與前揭台灣高雄地方法院九十六
年度簡字第二九四五號之犯罪事實（包括犯罪時、地及被害人）
均相同，係同一案件，此有本案聲請簡易判決處刑書（係起訴書
之誤載）、判決書在卷可佐，是本案於判決時自應受該確定判決
既判力之拘束，應依法為免訴之諭知，惟原審一時未察，就已實
體判決確定效力所及之同一案件為實體上之科刑之判決，殊有判
決適用法則不當之違背法令。二、案經確定，爰依刑事訴訟法第
四百四十一條、第四百四十三條提起非常上訴，以資糾正」等語
。
本院按案件曾經判決確定者，應諭知免訴之判決，刑事訴訟法第
三百零二條第一款定有明文。經查被告基於幫助詐欺之犯意，於
九十五年七月底某日間，在高雄縣旗山鎮麥當勞前將其所有中華
郵政公司潭子郵局帳號00000000000000號帳戶存
摺、提款卡及密碼交予不詳姓名之詐騙集團成員使用。嗣該詐欺
集團成員基於意圖為自己不法所有之犯意聯絡，以報紙刊登國泰
世華銀行代辦貸款事宜，需先匯款保證金為由，致使呂明郎陷於
錯誤，依對方指示於九十五年八月四日中午十二時零九分、下午
一時三十七分，分別匯款三千九百元、九千五百元至被告上開潭
子郵局帳戶內等情，前經台灣高雄地方法院檢察署檢察官聲請簡
易判決處刑（九十六年度偵字第一０五一五號），並由台灣高雄
地方法院於九十六年五月三十一日，以九十六年度簡字第二九四
五號簡易判決，論處被告幫助詐欺取財罪刑，已於九十六年七月
二日確定在案，有檢察官聲請簡易判決處刑書、判決書及全國刑
案資料查註表可稽。乃台灣台中地方法院檢察署檢察官就被告之
同一犯罪事實復行起訴（九十六年度偵字第二六九五號），原法
院不察，於九十六年八月三日，對業已判決確定之同一案件，未
依法為免訴之判決，仍以幫助詐欺取財罪予以論罪科刑，自屬審
判違背法令。案經確定，且於被告不利，非常上訴意旨執以指摘
，洵有理由，應由本院將原判決撤銷，另行諭知免訴，以資救濟
。
據上論結，應依刑事訴訟法第四百四十七條第一項第一款、第三
百零二條第一款，判決如主文。
中    華    民    國  九十七  年    七    月    十    日
                      最高法院刑事第八庭
                          審判長法官  林  永  茂
                                法官  吳  昆  仁
                                法官  蘇  振  堂
                                法官  蕭  仰  歸
                                法官  何  菁  莪
      本件正本證明與原本無異
                                      書  記  官
中    華    民    國  九十七  年    七    月   十六   日
                                                     ｍ


司法院資訊處製作；財團法人民間司法改革基金會備份。
